【裁判字號】    97,簡上,178
【裁判日期】    971017
【裁判案由】    確認界址
【裁判全文】
臺灣臺中地方法院民事判決  97年度簡上字第178號
上  訴  人  乙○○
被上訴人    甲○○
            戊○○
            經通建設股份有限公司
法定代理人  丙○○
兼上二人共同
訴訟代理人  丁○○
上列當事人間請求確認界址事件，上訴人對於中華民國97年5月
14日本院96年度沙簡字第54號第一審判決提起上訴，本院於民國
97年9月26日言詞辯論終結，判決如下：
    主      文
原判決主文第二項關於確定上訴人所有坐落臺中縣大甲鎮○○段
五四六地號土地與被上訴人丁○○、經通建設股份有限公司所共
有坐落同段五四五地號土地之界址，確定如附件鑑定圖所示Ｅ－
Ｆ－Ｇ連接實線部分暨訴訟費用之裁判均廢棄。
前項廢棄部分，確定上訴人所有坐落臺中縣大甲鎮○○段五四六
地號土地與被上訴人丁○○、經通建設股份有限公司所共有坐落
同段五四五地號土地之界址，確定如附件鑑定圖所示Ｅ－Ｑ－Ｒ
－Ｇ連接虛線。
其餘上訴駁回。
第一、二審訴訟費用關於確定界址之訴訟費用由上訴人、被上訴
人戊○○、被上訴人經通建設股份有限公司及丁○○各負擔參分
之壹，關於侵權行為之訴訟費用均由上訴人負擔。
    事實及理由
一、上訴人上訴主張：若以原審所認Ａ—Ｂ—Ｃ—Ｄ—Ｅ—Ｆ—
    Ｇ—Ｈ—Ｉ連接實線為界址，則上訴人所有坐落系爭546 地
    號土地之房屋將無法使用，且無通路可供出入。復依據大甲
    地政事務所90年6月15日地籍圖謄本，系爭546土地之南端邊
    界為一直線（即上訴人主張之Ｌ一Ｍ連接線），中間並無曲
    折，然依同所88年5月24日地籍圖謄本及90年10月3日地籍圖
    謄本及95年11月9日地籍圖謄本所示，上訴人所有之土地南
    端邊際為不規則曲線（Ｃ—Ｄ—Ｅ—Ｆ連接線)，前後差異
    甚大，且上訴人與被上訴人戊○○間之土地邊界，亦有所不
    同，而上訴人自70年起即對上述地籍圖表示不服，前述地籍
    圖所定經界實存有錯誤。原審縱請內政部國土測繪中心重新
    測量系爭土地面積，惟其所採用之測量範圍基礎有誤，所測
    得之結果自亦有錯誤存在，再以錯誤之地籍圖面積比較而定
    之界址，自非正確。應以實際土地占有狀況及土地使用沿革
    作為判斷系爭土地經界之依據，即系爭土地自49年起之占有
    狀況及使用沿革迄今並無改變，故系爭546地號土地與系爭
    534地號土地之界址應以Ｊ－Ｋ點連結線為界線，而與系爭
    545地號土地之界址則應以Ｂ－Ｃ－Ｌ－Ｍ－Ｎ－Ｏ－Ｐ點
    連結線為經界線。另Ｊ點位置有誤，Ｐ－Ｊ線段應為14 米
    ，如依鑑定圖及補充鑑定圖所示位置，則僅有12米9，該項
    錯誤應予以修正。被上訴人甲○○為大甲地政事務所之土地
    鑑界經辦人，於數次經辦程序中，鑑定結果前後不一，其縱
    使非故意，亦應為過失不法行為侵害上訴人所有權，其行為
    與上訴人財產上之損害間互為因果，上訴人自得依據民法第
    184條規定，請求賠償損害新臺幣（下同）10萬元。並聲明
    ：(一)原判決不利上訴人部分廢棄；(二)上廢棄部分：1.確定上
    訴人所有坐落於台中縣大甲鎮○○段第546地號土地，與被
    上訴人戊○○所有坐落於同段第534地號土地之界址，以附
    件補充鑑定圖所示Ｊ－Ｋ點連結線為兩造之經界線；2.確定
    上訴人所有坐落於台中縣大甲鎮○○段第546地號土地，與
    被上訴人丁○○及被上訴人經通建設股份有限公司（以下簡
    稱經通公司）所共有坐落於同段第545地號土地之界址，以
    附件補充鑑定圖所示Ｋ－Ｌ－Ｍ－Ｎ－Ｏ－Ｐ點連結線為兩
    造之經界線；3.被上訴人甲○○應給付上訴人10萬元，及自
    起訴狀繕本送達翌日起至清償日止按年息5％計算之利息。
二、被上訴人主張部分：
(一)被上訴人戊○○、經通公司及丁○○部分：系爭土地之界址
    ，應以被上訴人戊○○、經通公司及丁○○於原審之指界為
    兩造之界址。並聲明：上訴駁回。
(二)被上訴人甲○○部分：
    系爭546地號土地重測後面積增加0.002公頃，且上訴人已辦
    妥重測土地標示變更登記並換發書狀竣事，嗣後並經多次陳
    情，經改制前省地政處測量總隊數次派員檢測結果並無不合
    。且被上訴人甲○○就系爭土地未參與測量。並聲明：上訴
    駁回。
三、兩造不爭執之事實：
    臺中縣大甲鎮○○段第546地號土地（重測前為同鎮○○段
    下山腳小段61－300、61－301及61－302地號3筆）為上訴人
    所有，同段545地號土地，則為被上訴人丁○○及被上訴人
    經通公司所共有，連同重測後同段547、545─1、533─1地
    號土地，重測前則為同鎮○○段下山腳小段第61－77、61─
    203、61─264、61─427、61─974地號，而臺中縣大甲鎮○○段第534地號土地（重測前為同鎮○○段下山腳小段第61
    －741地號）則為被上訴人戊○○所有。
四、得心證之理由：
    本件兩造厥有爭執者，為系爭546地號土地之界址為何？及
    上訴人得否向被上訴人甲○○依據侵權行為之法律關係請求
    損害賠償？其金額為何？經查：
(一)確定界址部分：
１、按所謂定不動產經界之訴訟，指不動產之經界不明，就經界
    有爭執，而求定其界線所在之訴訟而言；又重新實施地籍測
    量時，土地所有權人應於地政機關通知之期限內，自行設立
    界標，並到場指界。逾期不設立界標或到場指界者，依一、
    鄰地界址。二、現使用人之指界。三、參照舊地籍圖。四、
    地方習慣之順序逕行施測，土地法第46條之2第1項定有明文
    。是依此若施測時，土地所有權人已自行設立界標，並到場
    指界，並無爭議者，則地政機關應逕依其指界而為重測。若
    逾期不設立界標或未到場指界者，則地政機關施測之依據，
    其優先順序為1.鄰地界址：即重測地四鄰所設立之界標及指
    界之界址。2.現使用人之指界：即目前土地使用人，例如土
    地之現耕作人、地上權人等人之指界。3.參照舊地籍圖：指
    參考重測前之地籍圖而予施測。4.地方習慣：指依照該地方
    現存常用之界址習慣或人民對土地測量判別經界常用之方法
    。足見就界址有爭議時，得參考鄰地界址、現使用人之指界
    ，參照舊地籍圖及地方習慣等，以為施測之依據。又按當事
    人主張有利於己之事實者，就其事實有舉證之責任，民事訴
    訟法第277條前段亦有明文。上訴人雖主張若以原審所認Ａ
    —Ｂ—Ｃ—Ｄ—Ｅ—Ｆ—Ｇ—Ｈ—Ｉ連接實線為界址，則上
    訴人所有坐落系爭546地號土地之房屋將無法使用，且無通
    路可供出入，復依據大甲地政事務所90年6月15日地籍圖謄
    本，系爭546土地之南端邊界為一直線（即上訴人主張之Ｌ
    一Ｍ連接線），中間並無曲折，然依同所88年5月24日地籍
    圖謄本及90年10月3日地籍圖謄本及95年11月9日地籍圖謄本
    所示，上訴人所有之土地南端邊際為不規則曲線（Ｃ—Ｄ—
    Ｅ—Ｆ連接線)，前後差異甚大，且上訴人與被上訴人戊○○間之土地邊界，亦有所不同，而上訴人自70年起即對上述
    地籍圖表示不服，前述地籍圖所定經界實存有錯誤，原審縱
    請內政部國土測繪中心重新測量系爭土地面積，惟其所採用
    之測量範圍基礎有誤，所測得之結果自亦有錯誤存在，再以
    錯誤之地籍圖面積比較而定之界址，自非正確，應以實際土
    地占有狀況及土地使用沿革作為判斷系爭土地經界之依據，
    即系爭土地自49年起之占有狀況及使用沿革迄今並無改變，
    故系爭546地號土地與系爭534地號土地之界址應以Ｊ－Ｋ點
    連結線為界線，而與系爭545地號土地之界址則應以Ｂ－Ｃ
    －Ｌ－Ｍ－Ｎ－Ｏ－Ｐ點連結線為經界線等情，固據其提出
    地籍圖謄本、照片、申請書、臺中縣大甲鎮公所通知、陳情
    書、內政部函、臺灣省政府訴願審議委員會函、臺中縣大甲
    地政事務所函、臺灣省地政處測量總隊函、訴願書、臺灣省
    地政處函、土地登記謄本、土地登記簿謄本及收據附於原審
    卷內為證，並又於本院聲請勘驗現場。然查上訴人所提出之
    上開地籍圖謄本並無原本，已難憑認為真。再上訴人所提出
    之上開申請書、臺中縣大甲鎮公所通知、陳情書、內政部函
    、臺灣省政府訴願審議委員會函、臺中縣大甲地政事務所函
    、臺灣省地政處測量總隊函、訴願書、臺灣省地政處函，均
    為上訴人就其所有系爭土地之測量問題所為之陳情及訴願，
    亦未能憑認上訴人與被上訴人戊○○、經通公司及丁○○間
    系爭土地之界址為何。又依上訴人提出之上開收據所示，固
    載有上訴人購買坐落大甲鎮○○段下山腳小段61－300號建
    0.0045公頃、61－301號建0.0081公頃、61－302號建0.0043
    公頃3筆面積計51.123坪之土地，惟依被上訴人於原審卷內
    提出之系爭土地登記簿謄本所示，重測前坐落臺中縣大甲鎮
    ○○段下山腳小段61－300、61－301、61－302地號登記之
    土地面積僅分別為31、68、30平方公尺，合計為129平方公
    尺，上開收據所載之土地面積與該地號土地登記之實際面積
    顯不相符，已難認為真實。且上訴人購買系爭土地時究購買
    若干之面積，乃為其與訴外人即原出賣人間之債權事由，尚
    難據以對被上訴人戊○○、經通公司及丁○○為主張。而雖
    上訴人指界界線大抵沿其於現場所自行搭建之鐵皮圍籬位置
    而為指界，固據本院至現場勘驗屬實，並製有勘驗筆錄在卷
    可稽，惟上訴人既未舉證證明該圍籬乃於系爭土地界線確定
    後始依確定之土地界線沿線而建築，則該圍籬建築界線之所
    在及當事人原使用之範圍若何，自非均得認乃土地之界線。
    且上訴人於現場指界之界線亦逾該圍籬所在界線，更難憑認
    上訴人之指界為上訴人與被上訴人戊○○、經通公司及丁○○所有系爭土地之界線。再雖被上訴人戊○○、經通公司及
    丁○○主張系爭土地之界址，應以被上訴人戊○○、經通公
    司及丁○○於原審之指界為兩造之界址，惟被上訴人戊○○
    、經通公司及丁○○就其此部分之主張，亦未舉證以實其說
    ，亦難認其主張為真實。又查如附件鑑定圖所示Ｅ－Ｆ－Ｇ
    連接實線雖為重劃確定地籍線，固據原審會同內政部國土測
    繪中心至現場勘測屬實，製有勘驗筆錄附於原審卷內及有該
    中心96年12月4日測籍字第0960011571號函所檢附之鑑定書
    附於原審卷內可稽。惟司法院大法官會議釋字第374號解釋
    謂「依土地法第46條之1至第46條之3之規定所為地籍圖重測
    ，純為地政機關基於職權提供土地測量技術上之服務，將人
    民原有土地所有權範圍，利用地籍調查及測量等方法，將其
    完整正確反映於地籍圖，初無增減人民私權之效力。故縱令
    相鄰土地所有權人於重新實施地籍測量時，均於地政機關通
    知之期限內到場指界，毫無爭議，地政機關依照規定，已依
    其共同指定之界址重新實施地籍測量。則於測量結果公告期
    間內即令土地所有權人以指界錯誤為由，提出異議，測量結
    果於該公告期間屆滿後即行確定，地政機關應據以辦理土地
    標示變更登記。惟有爭執之土地所有權人尚得依法提起民事
    訴訟請求解決，法院應就兩造之爭執，依調查證據之結果予
    以認定，不得以原先指界有誤，訴請另定界址為顯無理由，
    為其敗訴之判決」。即知，土地重測結果確定者，尚得提起
    確定界址之訴訟，以求確定其界址，土地重測結果確定之界
    線，並無增減人民私權之效力，並不得即憑為確定之界址之
    認定。則如附件鑑定圖所示Ｅ－Ｆ－Ｇ連接實線，尚難憑認
    為上訴人與被上訴人戊○○、經通公司及丁○○所有系爭土
    地之界址。則上訴人與被上訴人戊○○、經通公司及丁○○
    間之指界既不相符，即應以舊地籍圖之界址為界。又本件經
    原審勘驗現場並囑託內政部國土測繪中心會同測量系爭土地
    經界線，並又囑託該中心為補充鑑定，內政部國土測繪中心
    為求測量精確，係使用精密電子測距經緯儀，在系爭土地附
    近施測圖根測量，經檢核閉合後，作為該測區之控制點，然
    後以各圖根點為基點，用上列儀器分別施測系爭地及附近界
    址點，並計算其坐標值輸入電腦，以自動繪圖儀展繪於鑑測
    原圖上（同重測前地籍圖比例尺1／1200及重測後地籍圖同
    比例尺1／500），然後依臺中縣大甲地政事務所保管之地籍
    圖、地籍副圖、圖解地籍圖數值化成果、地籍調查表、宗地
    資料及土地複丈成圖等，謄、展繪本案有關土地地籍圖經界
    線，與前項成果核對檢核後測定於鑑測原圖上，作成比例尺
    1／500鑑定圖及補充鑑定圖，亦有前開原審勘驗筆錄及內政
    部國土測繪中心前開函檢附之鑑定書及該中心97年3月12 日
    測籍字第0970002528號函所檢附之補充鑑定圖附於原審卷內
    可佐。內政部國土測繪中心既以精密電子測距經緯儀為前開
    精確之測量，自應以其測量為據。再本件上訴人所有坐落臺
    中縣大甲鎮○○段546地號土地於重測前為坐落臺中縣大甲
    鎮○○段下山腳小段61－300、61－301、61－302地號之土
    地，其土地登記面積僅分別為31、68、30平方公尺，合計為
    129平方公尺，被上訴人戊○○所有坐落臺中縣大甲鎮○○
    段534地號土地重測前為同鎮○○段下山腳小段第61－741地
    號，其土地登記面積為52平方公尺，被上訴人丁○○、經通
    公司所共有臺中縣大甲鎮○○段545地號土地，連同重測後
    同段547、545─1、533─1地號土地，重測前則為同鎮○○
    段下山腳小段第61－77、61─203、61─264、61─427、61
    ─974地號土地，其土地登記面積僅分別為183、44、53、33
    4、147平方公尺，合計為761平方公尺。是以舊地籍圖Ａ—
    Ｂ—Ｃ—Ｄ—Ｅ—Ｑ—Ｒ—Ｇ—Ｈ—Ｉ連接線為界址，與上
    訴人與被上訴人戊○○、經通公司及丁○○所有系爭土地於
    重測前土地登記謄本所登記面積相較，上訴人土地面積共增
    加23平方公尺，被上訴人戊○○所有坐落臺中縣大甲鎮○○
    段534地號土地面積則增加5平方公尺，被上訴人丁○○、經
    通公司所共有坐落同段545地號土地，加計同段547 、545─
    1、533─1地號土地，雖因舊地籍圖破損而無法計算其面積
    ，但與重測後地籍線計算面積相較結果，應係775平方公尺
    ，亦增加14平方公尺。惟如依上訴人指界之界線計算上訴人
    與被上訴人戊○○、經通公司及丁○○所有系爭土地與重測
    前土地登記謄本所登記面積相較，上訴人土地面積則增加37
    平方公尺，被上訴人戊○○土地面積減少1平方公尺，被上
    訴人經通公司及丁○○土地面積則增加6平方公尺。依被上
    訴人戊○○、經通公司及丁○○指界之界線計算上訴人與被
    上訴人戊○○、經通公司及丁○○所有系爭土地與重測前土
    地登記謄本所登記面積相較，上訴人之土地面積則增加6平
    方公尺，被上訴人戊○○之土地面積增加5平方公尺、經通
    公司及丁○○之土地面積則增加31平方公尺。即知，依Ａ—
    Ｂ—Ｃ—Ｄ—Ｅ—Ｑ—Ｒ—Ｇ—Ｈ—Ｉ連線所示之界線，系
    爭土地之測量面積與兩造重測前土地登記面積較為符合，且
    對兩造利益之影響亦最小，若以上訴人與被上訴人戊○○、
    經通公司及丁○○指界之連線為經界線，均僅使上訴人或被
    上訴人經通公司及丁○○單方土地之面積變得較大，系爭土
    地之面積增減較大，亦有前開土地登記謄本、土地登記簿謄
    本、鑑定圖及補充鑑定圖在卷可稽。上開鑑定圖及補充鑑定
    圖既已參照土地法第46條之2第1項之施測方法，圖示Ａ—Ｂ
    —Ｃ—Ｄ—Ｅ—Ｑ—Ｒ—Ｇ—Ｈ—Ｉ連線與舊地籍圖經界線
    復相符合，且上訴人與被上訴人戊○○、經通公司及丁○○
    所有系爭相鄰土地之面積依該連線計算復與重測前登記簿所
    載面積均無不利，測量面積與兩造土地登記面積復較為符合
    ，並對兩造利益之影響最小，揆諸前開說明，自應以圖示之
    Ａ—Ｂ—Ｃ—Ｄ—Ｅ—Ｑ—Ｒ—Ｇ—Ｈ—Ｉ連線為上訴人與
    被上訴人戊○○、經通公司及丁○○所有系爭土地之界線。
２、按不動產經界之訴訟，與分割共有物之性質相同，均為形式
    上的形成訴訟，具有非訟事件之性質，無論由相鄰土地兩方
    之何造起訴，只要本於所有權對鄰地所有人主張確定相鄰土
    地經界線即可，至其經界線何在，當事人之一方雖得向法院
    提供資料，但法院亦不得以其主張之經界不正確為理由，駁
    回其訴。經查，上訴人與被上訴人戊○○、經通公司及丁○○所有系爭土地於舊地籍圖上之經界線為附件鑑定圖所示之
    Ａ—Ｂ—Ｃ—Ｄ—Ｅ—Ｑ—Ｒ—Ｇ—Ｈ—Ｉ連線，既已如上
    述，而經界訴訟係在確定相鄰土地間不明之界址所在，是本
    院認上訴人與被上訴人戊○○、經通公司及丁○○所有系爭
    土地之界址，應確定以內政部土地測量局所製作補充鑑定圖
    Ａ—Ｂ—Ｃ—Ｄ—Ｅ—Ｑ—Ｒ—Ｇ—Ｈ—Ｉ連線為界，並確
    定上訴人所有坐落臺中縣大甲鎮○○段546地號土地與被上
    訴人戊○○所有坐落同地段534地號土地之界址，確定如附
    件鑑定圖所示Ａ－Ｂ連接實線；上訴人所有坐落臺中縣大甲
    鎮○○段546地號土地與被上訴人丁○○、經通公司所共有
    坐落同段545地號土地之界址，確定如附件鑑定圖所示Ｂ－
    Ｃ－Ｄ－Ｅ－Ｑ－Ｒ－Ｇ－Ｈ－Ｉ連接線。系爭546及545地
    號土地之經界線既應為如附件鑑定圖所示Ｂ－Ｃ－Ｄ－Ｅ－
    Ｑ－Ｒ－Ｇ－Ｈ－Ｉ連接線所示，則原審就Ｅ－Ｑ－Ｒ－Ｇ
    連線部分確定為如附件鑑定圖Ｅ－Ｆ－Ｇ連線所示，尚有未
    洽。上訴意旨指摘原判決此部分不當，求予廢棄改判，為有
    理由，爰由本院就此部分予以廢棄改判如主文第2項所示。
    至於上訴人其餘請求部分，原審確定上訴人所有坐落臺中縣
    大甲鎮○○段546地號土地與被上訴人戊○○所有坐落同地
    段534地號土地之界址，確定如附件鑑定圖所示Ａ－Ｂ連接
    實線；上訴人所有坐落臺中縣大甲鎮○○段546地號土地與
    被上訴人丁○○、經通公司所共有坐落同段545地號土地之
    界址，確定如附件鑑定圖所示Ｂ－Ｃ－Ｄ－Ｅ；Ｇ－Ｈ－Ｉ
    連接線部分，經核於法並無不合，上訴人就此部分求予廢棄
    改判，為無理由，應予駁回。
３、不動產經界之訴訟，既具非訟事件之性質，無論由相鄰土地
    兩方之何造起訴，只要本於所有權對鄰地所有人主張確定相
    鄰土地經界線即可，至其經界線何在，當事人之一方雖得向
    法院提供資料，法院不受其主張之拘束。是則，確定界址之
    訴，既係以形成權為訴訟標的，界址為何，對於兩造而言，
    並無勝負之問題。從而，上訴人與被上訴人戊○○、經通公
    司及丁○○間就本件所爭者，殆為界址何在，則由敗訴之一
    方負擔訴訟費用顯失公平，爰酌量情形，由上訴人與被上訴
    人戊○○、經通公司及丁○○就此確定界址部分第一、二審
    訴訟費用由上訴人、被上訴人戊○○、被上訴人經通公司及
    丁○○各負擔1／3，較為合理，附此敘明。
(二)侵權行為部分：
    按雖因故意或過失，不法侵害他人之權利者，負損害賠償責
    任。故意以背於善良風俗之方法，加損害於他人者亦同。違
    反保護他人之法律，致生損害於他人者，負賠償責任。但能
    證明其行為無過失者，不在此限，民法第184條固有明文。
    惟按公務員因故意違背對於第三人應執行之職務，致第三人
    受損害者，負賠償責任。其因過失者，以被害人不能依他項
    方法受賠償時為限，負其責任。前項情形，如被害人得依法
    律上之救濟方法，除去其損害，而因故意或過失不為之者，
    公務員不負賠償責任，民法第186條亦有明文。即知就關於
    公務員之侵權責任，民法第186條有特別規定，無適用同法
    第184條規定之餘地。上訴人依民法第184條規定對被上訴人
    甲○○為本件請求，已於法未合。再依民法第186條之規定
    ，公務員之侵權行為責任，其因過失違背對於第三人應執行
    之職務，致第三人之權利受有損害者，被害人須以不能依他
    項方法受賠償時為限，始得向公務員個人請求損害賠償。而
    國家賠償法已於70年7月1日施行，上訴人非不得依該法之規
    定，以公務員因過失違背對於第三人應執行之職務，致其權
    利受損害，而請求國家賠償。上訴人逕依民法第184條之規
    定，對被上訴人甲○○請求本件損害賠償，更於法未合。再
    按損害賠償之債，以有損害之發生及有責任原因之事實，並
    二者之間有相當因果關係為其成立要件，最高法院亦著有30
    年度上字第18號判例意旨足資參照。故上訴人主張被上訴人
    甲○○侵權行為損害賠償責任者，即應就上訴人有損害之發
    生及被上訴人甲○○有責任原因之事實，並二者之間有相當
    因果關係負其舉證之責任。又所謂相當因果關係，係指依經
    驗法則，綜合行為當時所存在之一切事實，為客觀之事後審
    查，認為在一般情形上，有此環境，有此行為之同一條件，
    均發生同一之結果者，則該條件即為發生結果之相當條件，
    行為與結果即有相當之因果關係。反之，若在一般情形上，
    有此同一條件存在，而依客觀之審查，認為不必皆發生此結
    果者，則該條件與結果並不相當，不過為偶然之事實而已，
    其行為與結果間即無相當因果關係。被上訴人甲○○業抗辯
    ：其就系爭土地未參與測量等語。則上訴人就其被上訴人甲○○有何本件之侵權行為云云之主張並未舉證以實其說，已
    難認被上訴人甲○○有何責任之原因事實，再如前述，上訴
    人依舊地籍圖界線為界，與其重測前土地登記之面積相較，
    尚多23平方公尺，亦難認上訴人受有損害，並其二者之間有
    何相當因果關係。揆諸前開說明，上訴人依民法第184條之
    規定對被上訴人甲○○為本件請求，即與前開損害賠償之債
    之成立要件有間，上訴人此部分之主張，即無理由。原審駁
    回上訴人此部分之請求，經核並無違誤，上訴人就此部分求
    予廢棄改判，為無理由，應予駁回。
(三)本件事證已臻明確，兩造其餘之陳述、攻擊防禦方法及舉證
    ，均對本判決之結果不生影響，爰不一一論述，亦附敘明。
(四)據上論結，本件上訴為一部有理由，一部無理由，依民事訴
    訟法第436條之1第3項、第449條第1項、第450條、第79條、
    第80條之1、第85條第1項前段，判決如主文。
中    華    民    國    97    年    10    月    17    日
                  民事第二庭    審判長法  官  許秀芬
                                      法  官  楊國精
                                      法  官  陳秋月
上正本證明與原本無異。
不得上訴。
中    華    民    國    97    年    10    月    17    日
                                書記官  莊玉惠


司法院資訊處製作；財團法人民間司法改革基金會備份。
